臺灣高等法院高雄分院刑事裁定
111年度毒抗字第355號
抗  告  人  
即  被  告  簡嘉緯



上列抗告人因檢察官聲請強制戒治案件，不服臺灣高雄地方法院
中華民國111年10月20日裁定（111年度毒聲字第821號），提起
抗告，本院裁定如下： 
    主  文
抗告駁回。
    理  由
一、本件原裁定的內容主要為：抗告人即被告簡嘉緯（下稱被告
    ）前因施用第二級毒品案件，經檢察官聲請觀察、勒戒，由
    原審法院以111年度毒聲字第90號裁定，令被告入勒戒處所
    觀察、勒戒，於觀察、勒戒期間，因被告經評估有繼續施用
    毒品傾向，故檢察官聲請裁定被告入戒治處所施以強制戒治
    ，原審認檢察官聲請於法有據，乃依毒品危害防制條例第20
    條第2項規定，裁定被告：「令入戒治處所強制戒治，其期
    間為6 個月以上，至無繼續強制戒治之必要為止。但最長不
    得逾1年」。
二、本件抗告的內容主要為：
　㈠與被告同時接受勒戒之其他受觀察、勒戒人，與被告情形相
    同，均是通緝歸案，且是第一、二級毒品混合施用，卻能勒
    戒成功，但被告僅施用第二級毒品，卻須強制戒治，其評估
    標準為何？實難以令人信服。
　㈡被告於接受醫師訪談時，醫師僅有簡單二句問話，即認被告
    有繼續施用毒品傾向，亦難以令被告心服。
　㈢被告於接受勒戒期間，均遵守所內規範，也無違規紀錄；而
    被告也深刻檢討過往荒唐行徑，並對未來生活進行規劃；又
    被告父母年邁並罹患疾病，需要被告從旁照顧，而被告女友
    也懷有身孕，不知是否仍有工作能力，而一旦戒治，期間至
    少需6個月，請求考量上情，另為裁定。
三、施用毒品者，於裁定送觀察、勒戒後，依據勒戒處所之陳報
    ，認有繼續施用毒品之傾向者，檢察官應聲請法院裁定令入
    戒治處所強制戒治，其期間為6個月以上，至無繼續強制戒
    治之必要止，但最長不得逾1年，毒品危害防制條例第20條
    第2 項有明文規定。
四、經查：
　㈠本件被告因施用第二級毒品，前經原審法院裁定將其送觀察
    、勒戒後，經法務部○○○○○○○○附設勒戒處所評估認其有繼續
    施用毒品之傾向，此有該所有無繼續施用毒品傾向證明書及
    有無繼續施用毒品傾向評估標準表在卷可證。
　㈡依「有無繼續施用毒品傾向評估標準說明手冊」規定，其是
    以受觀察、勒戒人之「前科紀錄與行為表現」、「臨床評估
    」、「社會穩定度」等3個項目合併計算分數，每一項目均
    有靜態因子與動態因子，並以各該因子分數相加，據以評估
    受觀察、勒戒人有無繼續施用毒品之傾向。因此，受觀察、
    勒戒人有無繼續施用毒品傾向，乃是依據具體個案的多個面
    象綜合評估判定，具有其專業性及客觀性。又考量強制戒治
    之目的，是為了協助施用毒品者戒斷毒品之心癮及身癮所為
    的保安處分，而該評估標準乃是適用於每一位受觀察、勒戒
    處分之人，具一致性、普遍性、客觀性，如果其評估由形式
    上觀察，並無分數計算顯然錯誤、與卷證資料不相符合、擅
    斷或濫權等明顯不當之情事，法院自應予以尊重。
　㈢本件被告經法務部○○○○○○○○附設勒戒處所依前述評估方式進
    行評分結果，總分為68分（前科紀錄與行為表現：37分、臨
    床評估：26分、社會穩定度：5分），綜合判斷為：「有繼
    續施用毒品傾向」。而經本院檢視評估內容，其各項評分與
    得分計算結果，並無顯然影響評分的錯誤，亦無與卷證資料
    不符的情形，且未發現有何擅斷或濫權等明顯不當的狀況，
    則其判定被告有繼續施用毒品傾向，應屬有據，原審依據該
    判定結果而依法裁定被告強制戒治，並無違誤。
五、被告雖以前述理由而為抗告，然而：
　㈠依據前述評估標準，在前科紀錄與行為表現、臨床評估、社
    會穩定度3大項下，另各有細項，而被告各項得分情形如下
    ：被告在前科紀錄與行為表現此一項目所得之37分，各細項
    得分情形為：⒈毒品犯罪相關司法紀錄：10分（1筆紀錄5分
    ，被告有12筆紀錄，超過此細項得分上限10分，故以10分論
    計）；⒉首次毒品犯罪年齡：10分【20歲（含）以下者為10
    分；21至30歲（含）以下者為5分；31歲（含）以上者為0分
    ，被告首次毒品犯罪年齡為20歲（含）以下，故為10分】；
    ⒊其他犯罪相關紀錄：10分（1筆紀錄2分，被告有7筆紀錄，
    超過此細項得分上限10分，故以10分論計）；⒋入所時尿液
    毒品檢驗：5分（無藥物反應者為0分；1種毒品反應者為5分
    ；多種毒品反應者為10分，被告入所時，其尿液有1種毒品
    反應，故為5分）；⒌所內行為表現：2分（重度違規者為15
    分；輕中度違規者為5分；持續於所內抽菸者為2分，被告有
    最後一種情形，故為2分）。另被告在臨床評估此一項目所
    得之26分，各細項得分情形為：⒈物質使用行為：1-1多重毒
    品濫用：10分（無此情形者為0分，有此情形者為10分，被
    告曾有施用甲基安非他命及愷他命，故為10分）；1-2合法
    物質（菸、酒、檳榔）濫用：2分（無此情形者為0分，有此
    情形者每種為2分，被告有抽菸，故為2分）；1-3使用方式
    ：0分（以注射方式使用者為10分，無注射使用者為0分）；
    1-4使用年數：10分（超過1年者為10分；1個月至1年者為5
    分；少於1個月者為0分，被告使用毒品超過1年，故得10分
    ）；⒉精神疾病共病（含反社會人格）：0分（無此情形者為
    0分，疑似有此情形者為5分，有此情形者為10分）；⒊臨床
    綜合評估（含病識感、動機、態度、就醫意願）：4分（依
    其屬正常至極重度情形，分別為0分至7分，被告經評估為中
    度而為4分）。被告在社為穩定度此一項目所得之5分，各細
    項得分情形為：⒈工作：0分（全職工作者為0分，兼職工作
    者為2分，無業者為5分）；⒉家庭：2-1家人藥物濫用：0分
    （有此情形者為5分，無此情形者為0分）；2-2入所後家人
    是否訪視：5分（有此情形者為0分，無此情形者為5分）；2
    -3出所後是否與家人同住：5分（如是者為0分，如否者為5
    分）（又因家庭此項目下3細項之得分上限為5分，故被告各
    細項加總雖達10分，但只以5分論計）。而上述各細項評分
    結果，與被告臺灣高等法院被告前案紀錄表、被告入勒戒所
    時之採尿檢驗報告（呈現施用甲基安非他命的陽性反應）、
    法務部○○○○○○○○收容人吸菸登記簿、本件觀察勒戒治療記錄
    （被告自承尚有施用愷他命）等證據資料所載內容相符，並
    無錯誤之處。且由上述各細項評分項目所示，是否經通緝歸
    案，並未列入計分，至於是否施用多種毒品，雖為評分項目
    之一，但占分僅10分，不必然會因施用多種毒品即被判斷為
    有繼續施用毒品傾向，尚須視其他項目得分情形而定。從而
    ，被告以其他受觀察、勒戒人的評估結果，而認前述評估方
    式無客觀標準可循，並不可採。
　㈡如前所述，於「臨床評估」此一評估項目底下，雖有多重毒
    品濫用（即是否施用多種品項的毒品）、使用方式（即是否
    有以注射方式使用者）、使用年數、綜合評估（包含病識感
    、動機、態度、就醫意願等）等細項，但該等事項大多只要
    以簡明的詢答內容即可瞭解，且依本件觀察勒戒治療記錄所
    載，被告有被計分的相關項目，負責評估之醫師均有對被告
    為詢問，並紀錄被告回覆內容。因此，尚無從以醫師之詢問
    問題不多，即認本件評估結果有誤。
　㈢被告在接受觀察、勒戒期間，並無因在所內違規而被計分，
    僅有因持續於所內抽菸而論計2分，已如前述。再者，又受
    觀察、勒戒人有無繼續施用毒品傾向的判斷，既有前述具專
    業性及客觀性的評估標準作為依據，自無從僅因受觀察、勒
    戒人自認已深感悔過、表現尚佳，即變更其判斷結果。此外
    ，毒品危害防制條例所規定的強制戒治處分，除了是幫助施
    用毒品者戒除毒癮的保安處分外，同時也具有社會保安功能
    ，而被告個人及其家庭生活的正常、圓滿，與限制其人身自
    由的相關處分所欲達到的目的，原本就難以兩全，自然無法
    因為被告的個人或其家庭因素，就可免予為相關處分。
　㈣綜上，本件被告所為各項主張均無理由，依法應予駁回其抗
    告。　
六、依刑事訴訟法第412條，裁定如主文。
中　　華　　民　　國　　111 　年　　11　　月　　29　　日
                  刑事第四庭    審判長法  官  黃建榮
                                      法  官  李嘉興
                                      法  官  陳君杰
以上正本證明與原本無異。
不得再抗告。
中　　華　　民　　國　　111 　年　　11　　月　　29　　日
                                      書記官  吳璧娟